最高法院刑事判決　　　　　　　九十六年度台上字第九八七號
上　訴　人　台灣高等法院高雄分院檢察署檢察官
被　　　告　甲○○
　　　　　　乙○○
上列上訴人因被告等違反毒品危害防制條例案件，不服台灣高等
法院高雄分院中華民國九十五年十一月八日第二審判決（九十五
年度上訴字第一四六一號，起訴案號：台灣高雄地方法院檢察署
九十四年度偵字第九八七八號），提起上訴，本院判決如下：
    主  文
原判決撤銷，發回台灣高等法院高雄分院。
    理  由
本件原判決以公訴意旨略稱：公訴意旨略以：被告甲○○、乙○
○二人（下稱被告二人）均明知海洛因係已經毒品危害防制條例
列為第一級毒品，不得擅自販賣、轉讓或持有，竟由甲○○於不
詳之時間地點向真實姓名年籍不詳綽號「阿忠」之男子以每兩新
台幣（下同）十八萬元之代價購買第一級毒品海洛因，共購得第
一級毒品海洛因六十二包（毛重共計五七點零五公克），置於位
在高雄市○○區○○街十四巷八號之租屋處而共同持有，惟自取
得後至九十四年四月二十七日下午三時許，竟基於意圖販賣第一
級毒品海洛因之犯意聯絡，將所購得之毒品海洛因分裝為小包裝
，而共同持有上開毒品。嗣經警於九十四年四月二十七日下午三
時許持搜索票在上開處所查獲上情，並於甲○○身上查獲第一級
毒品海洛因一包（毛重零點三五公克）、注射針筒一支、乙○○
身上查獲第一級毒品海洛因五十三包（毛重共計四十七點四公克
）、第二級毒品安非他命七包（毛重共計十五點七公克），另於
上開處所一樓客廳查獲第一級毒品海洛因七包（毛重共計九點一
公克）、塑膠杓子二支、注射針筒四支、殘渣袋九個、止血帶一
條，二樓房間查獲第一級毒品海洛因一包（毛重零點二公克）、
殘渣袋十個、自製磅秤一組、塑膠杓子三支、注射針筒十八支，
三樓房間內查獲注射針筒五支、搗碎器一組。因認被告甲○○、
乙○○均涉犯毒品危害防制條例第五條第一項之意圖販賣而持有
第一級毒品罪等語（被告二人另被訴意圖販賣而持有第二級毒品
安非他命部分，業經第一審法院判決無罪確定在案）。經審理後
，認不能證明被告二人有被訴意圖販賣而持有第一級毒品之犯行
，而被告二人雖有持有第一級毒品海洛因之行為，然該部分行為
，為其二人施用第一級毒品海洛因之行為所吸收，而其二人施用
第一級毒品之犯行，業經法院另案判處罪刑確定（甲○○部分，
係經原審法院於九十四年六月二十三日以九十四年度上訴字第二
六七號判決，依連續施用第一級毒品，累犯，判處有期徒刑一年
確定在案；乙○○部分，係經第一審法院於九十四年八月五日以
九十四年度訴字第二０一六號判決，以連續施用第一級毒品，判
處有期徒刑一年確定在案），故被告二人被訴意圖販賣而持有第
一級毒品部分，為其二人上揭施用第一級毒品確定判決效力所及
，應為免訴之判決，因而撤銷第一審關於論處被告二人共同意圖
販賣而持有第一級毒品罪刑部分之判決，改判諭知免訴，固非無
見。
惟查被告二人於上揭時地被警察查獲之海洛因毒品計有六十二包
，總重量計為毛重四十四點五三公克（見偵查卷所附三份法務部
調查局鑑定通知書記載），而被告二人於第一審法院審理中亦供
認被查獲扣案之上揭海洛因毒品為伊等二人持有，且伊等二人係
以塑膠鏟管（即塑膠杓子）綁上繩子作為盛量之工具，將該海洛
因毒品分裝成小包等語（見第一審訴字卷第七十八頁、第二０六
頁），甲○○並供認查獲扣案之電子磅秤也是伊所有等語（見同
上卷第二０三頁）。又乙○○於第一審並供稱：伊因被通緝而無
工作等語；甲○○於第一審並供稱：其於案發時為捷運外包工程
之工人，每個月約工作十五天左右，每日工資為一千八百元等語
（見同上卷第二０八頁至第二一０頁），顯見其二人並無固定工
作收入。其二人雖辯稱：伊等係以賭博嬴來之錢買來上揭毒品供
自己施用等語；然被告二人既無相當之工作收入，如何能靠賭博
嬴錢買來上述數量不少之海洛因毒品？其二人持有上揭海洛因毒
品，又備有磅秤、塑膠鏟管等秤量分裝工具，將之分裝成六十二
包，能否遽予採信其二人上揭辯解，而認其二人無被訴意圖販賣
而持有第一級毒品之犯行？實有進一步調查予以釐清之必要。又
被告二人雖因施用第一級毒品犯行，分別經原審法院及第一審法
院判處罪刑確定在案。惟觀原審法院九十四年度上訴字第二六七
號確定判決（其判決正本附於第一審訴字卷第一一六頁以下），
其事實認定甲○○施用第一級毒品之時間為九十三年五月初某日
至九十四年四月二十六日止，該判決竟又認定九十四年四月二十
七日在高雄市○○區○○街十四巷八號住宅為警察查獲之海洛因
六十二包，係甲○○施用毒品所用之物，而予以沒收銷燬。而乙
○○施用第一級毒品部分，雖亦經第一審法院以九十四年度訴字
第二０一六號判決予以論處罪刑確定（其判決正本附於同上卷第
一二二頁以下），該確定判決並將警察於上揭時地查獲之海洛因
六十二包之其中六十包，以查獲之毒品為由予以沒收銷燬。上揭
確定判決所為沒收海洛因毒品之裁判，是否皆無違誤而得以拘束
本案之事實認定？又倘認被告二人確有被訴意圖販賣而持有扣案
海洛因毒品之犯行，能否認為其二人被訴該部分犯行為上揭施用
毒品案確定判決效力所及，而應為免訴之判決？此均有再詳予調
查審酌之餘地。原審未詳查審酌及此，遽認被告二人被訴意圖販
賣而持有第一級毒品部分，為其二人施用毒品案確定判決效力所
及，而為免訴之判決，自尚嫌速斷，併有查證未盡及理由不備之
違誤。檢察官上訴意旨執以指摘，非無理由，應認原判決有撤銷
發回更審之原因。
據上論結，應依刑事訴訟法第三百九十七條、第四百零一條，判
決如主文。
中　　華　　民　　國　九十六　年　　二　　月　 十五 　日
                      最高法院刑事第八庭
                          審判長法官  陳　正　庸
                                法官  賴　忠　星
                                法官  林　開　任
                                法官  林　立　華
                                法官  李　伯　道
      本件正本證明與原本無異
                                      書  記  官
中　　華　　民　　國　九十六　年　　三　　月　　三　　日
                                                      Ｋ
